【裁判字號】    89,上易,305
【裁判日期】    890927
【裁判案由】    損害賠償
【裁判全文】
臺灣高等法院民事判決  八十九年度上易字第三○五號
      上  訴  人  己○○○
                  戊○○
                  丁○○
                  甲○○
                  丙○○
                  乙○○
      右六人共同
      訴訟代理人  方淑款    住台北市○○路○段八十六巷三號
      被  上訴人  庚○○    住台北市○○街五四巷一一弄九號
                            送.
右當事人間損害賠償事件，上訴人對於中華民國八十九年二月二十五日臺灣臺北地方
法院八十七年度訴字第三一一○號第一審判決提起上訴，本院判決如左：
    主    文
上訴駁回。
第二審訴訟費用由上訴人負擔。
    事    實
甲、上訴人方面：
一、聲明：(一)原判決廢棄。(二)被上訴人應給付上訴人新台幣五十九萬七千零二十二元
    及自訴狀繕本送達翌日起至清償日止按年息百分之五計算之利息。(三)願供擔保
    請准宣告假執行。
二、陳述：
(一)上訴人之被繼承人陳日現並未簽發任何支票予被上訴人, 被上訴人竟持陳日現所
    開立、發票日期為民國（下同）八十四年三月十四日之支票，進而聲請對陳日現
    所有坐落台北市○○區○○段二小段六四四地號應有部分二分之一之土地（下稱
    上開土地）予以假扣押，經台北地方法院以八十五年度全字第五二二號裁定准予
    假扣押，並以八十五年度北院仁民執全子字第四六七號實施查封在案，但被上訴
    人對陳日現並無任何債權存在，其假扣押之理由自始不存在, 假扣押顯自始不當
    。
(二)陳日現原向台北銀行借款一千六百三十萬元，原擬以上開土地出售之價款清償，
    因被上訴人聲請查封無法處分，致須給付台北銀行五十九萬七千零二十二元之違
    約金，陳日現因被上訴人不當之強制執行致受損害，自得依民法第五百三十一條
    規定請求被上訴人賠償。
(三)又陳日現已於八十四年七月二十六日死亡，上訴人己○○○為陳日現之妻、上訴
    人戊○○、丁○○為陳日現之子、上訴人甲○○、丙○○及陳王真為陳日現之女
    ，均為其繼承人，自得繼承陳日現對被上訴人之損害賠償請求權。
(四)被上訴人假扣押理由根本不存在，竟又聲請假扣押，隨即又聲請撤銷假扣押，其
    並非假扣押之原因消滅或其他假扣押情事變更，而為假扣押原因自始不存在、自
    始不當。最高法院五十八年台上一四二一號判例「債務人賠償請求權之成立不以
    債權人之故意或過失為要件；七十五年台上二七二三判例「假扣押之裁定自始不
    當而撤銷，．．或因民事訴訟法第五三０條第三項之規定而撤銷者，依同法第五
    三一條規定，債權人應賠償債務人因假扣押所受之損害」。本件假扣押被上訴人
    已依民事訴訟法第五三０條之規定已撤銷，有台北地院八十九年全聲字第一０一
    裁定可證，依上開判例其假扣押之原因自始不存在即自始不當，被上訴人又依民
    事訴訟法第五三０條第三項撤銷，則被上訴人自應賠償假扣押所受之損害。
、證據：除援用原審提出之證物外，另再提出台北地方法院八十九年度全聲字第一
    ０一號裁定影本一紙為證。
乙、被上訴人方面
    被上訴人未於言言詞辯論期日到庭陳述意見，亦未提出任何書狀做何聲明或陳述
    。
    理    由
一、本件被上訴人經合法通知未於言言詞辯論期日到庭，經核無民事訴訟法第三百八
    十六條各款所列情形，應准上訴人之聲請，為一造辯論判決。
二、本件上訴人於起訴主張：被上訴人藉詞持有上訴人等之被繼承人陳日現所開立之
    支票，聲請對陳日現所有上開土地假扣押，經台北地方法院以八十五年度全字第
    五二二號裁定准予假扣押，並以八十五年度北院仁民執全子字第四六七號實施查
    封在案，被上訴人對陳日現並無債權存在，其假扣押自始不當，被上訴人已聲請
    撤銷假扣押，經台北地方法院以八十九年度全字第一０一號裁定撤銷假扣押。陳
    日現原擬以前揭土地出售之價款清償之前向台北銀行之借款一千六百三十萬元，
    因被上訴人聲請查封無法處分，致須給付台北銀行五十九萬七千零二十二元之違
    約金，陳日現因被上訴人不當之強制執行致受損害，自得依民事訴訟法第五百三
    十一條規定請求被告賠償。但陳日現已死亡，上訴人為其繼承人，自得繼承陳日
    現對被上訴人之損害賠償請求權，爰請求被告給付五十九萬七千零二十二元及自
    起訴狀繕本送達翌日起按法定利率計算之利息。
三、按假扣押裁定因自始不當而撤銷，或因第五百二十九條第二項及第五百三十條第
    三項之規定而撤銷者，債權人應賠償債務人因假扣押或供擔保所受之損害，民事
    訴訟法第五百三十一條定有明文，是假扣押裁定依前述法定事由而撤銷者，其因
    假扣押受有損害之債務人，始得依該第五百三十一條之規定請求損害賠償。又按
    所謂假扣押裁定因自始不當而撤銷，係指對於假扣押裁定抗告，經抗告法院依命
    假扣押時客觀存在之情形，認為不應為此裁定而撤銷之情形而言，如係因本案訴
    訟敗訴確定而撤銷該裁定，僅屬因命假扣押以後情事變更而撤銷，即與自始不當
    者有別，最高法院著有六十七年台上字第一四０七號判例可資參照。本件上訴人
    雖主張被上訴人曾聲請對陳日現所有上開土地假扣押，經原審法院以八十五年度
    裁全字第五二二號裁定准予假扣押，並以八十五年度北院仁民執全子字第四六七
    號實施查封在案，因被上訴人對陳日現並無債權存在，其假扣押自始不當，被上
    訴人並已聲請撤銷假扣押，雖經提出台北地方法院八十九年度全聲字第一０一號
    裁定影本一紙為證。但核八十九年度全聲字第一０一號撤銷假扣押裁定，係被上
    訴人庚○○依民事訴訟法第五百三十條第三項「扣押之裁定，債權人得聲請撤銷
    之」規定，聲原假扣押裁定法院撤銷之，並非原假扣押裁定因自始不當，經提起
    抗告，由抗告法院依命假扣押時客觀存在之情形，認為不應為此裁定而撤銷者，
    依上開判例所示，自與前開法條所稱之假扣押裁定自始不當而撤銷者不同。從而
    上訴人再執八十九年度全聲字第一０一號撤銷假扣押裁定為據，主張本件假扣押
    自始不當，造成上訴人之被繼承人陳日現違約金之損害，其為陳日現之繼承人，
    主張依繼承而取得陳日現依民事訴訟法第五百三十一條之規定，對被上訴人之損
    害賠償請求權，請求被上訴人賠償五十九萬七千零二十二元及按法定利率計算之
    利息，即無理由。而原審經詳察，以上訴人之訴無理由駁回其請求，其假執行聲
    請失所附麗併予駁回，本院核無不合，上訴人仍執前詞，指摘原判決不當，請求
    廢棄改判，洵無理由，即應予駁回。
四、據上論結，本件上訴為無理由，依民事訴訟法第四百六十三條、第三百八十五條
    第一項前段、第四百四十九條第一項、第七十八條，判決如主文。
中      華      民      國    八十九    年      九      月    二十七    日
                                民事第九庭
                                    審判長法  官  吳  謙  仁
                                          法  官  蘇  瑞  華
                                          法  官  魏  大  喨
右正本係照原本作成。
不得上訴。
中      華      民      國    八十九    年      九      月    二十九    日
                                          書記官  黃  美  玉


司法院資訊處製作；財團法人民間司法改革基金會備份。
